【裁判字號】    95,上訴,2121
【裁判日期】    951027
【裁判案由】    殺人未遂
【裁判全文】
臺灣高等法院刑事判決                95年度上訴字第2121號
上  訴  人
即  被  告  丙○○
選任辯護人  陳麗真律師
上列上訴人因殺人未遂案件，不服臺灣臺北地方法院九十五年度
訴字第二七八號，中華民國九十五年五月二十二日第一審判決（
起訴案號：臺灣臺北地方法院檢察署九十五年度偵字第一四０三
號），提起上訴，本院判決如下：
    主  文
原判決撤銷。
丙○○使人受重傷，累犯，處有期徒刑捌年。
    事  實
一、丙○○前因偽造文書案件，經台灣台北地方法院於民國九十
    一年九月三十日以八十九易字第一五一二號判處有期徒刑一
    年，於九十一年十一月一日確定，而於九十二年七月二十日
    縮刑期滿執行完畢。猶不知悔改，因與甲○○同任職「德寶
    興業有限公司」擔任清潔工期間，經公司一同派駐在臺北市
    大安區○○路○段二六九號B1(國泰人壽公司)從事清潔工作
    ，因工作上所生細故與甲○○生有嫌隙，竟萌生使人受重傷
    犯意，於九十五年一月六日十時許，得知甲○○正於上址B1
    廁所內置放清潔用具，即進入上址B1廁所內，趁甲○○不及
    防備之際，揮拳攻擊甲○○，甲○○見狀乃自口袋中取出一
    串鑰匙握在手中以抵擋之，丙○○竟奪下該串鑰匙，朝甲○
    ○頭部、臉部等人體脆弱要害部位連續猛刺數下，致甲○○
    受有面部多處刺裂傷、鼻部有腦脊髓液漏及出血，經電腦斷
    層檢查有壓力性氣腦併腦部嚴重壓迫，施緊急開顱術，手術
    發現有顱底骨破裂骨折，致腦脊髓液漏，有延遲性腦梗塞出
    血腦浮腫；且因有氣腦併鼻漏、腦栓塞及左動眼神經麻痺致
    左眼瞼下垂，對身體有易發生外傷性癲癇，喚覺障礙，個性
    行為改變及左眼瞼下垂有左眼視覺神經障礙為難於治療之腦
    神經傷害。
二、案經臺北市政府警察局大安分局報告臺灣臺北地方法院檢察
    署檢察官偵查起訴。
    理  由
一、訊據上訴人即被告丙○○對其於上揭時地傷害被害人甲○○
    之事實固供承不諱，惟詞否認有何殺人犯意，並辯稱：其未
    持螺絲起子攻擊被害人等語。經查：
  (一)被告於上揭時地傷害被害人之事實，迭據被害人於原審（詳
    原審第四四至四八頁）及本院（詳本院卷第四一至四二頁）
    指證綦詳，並有現場照片（見原審卷第六五至七０頁）、診
    斷證明暨病歷影本（見偵查卷第二六頁、四六至九五頁）在
    卷可佐。再被害人遭受被告攻擊，因大量流血不支倒地後於
    當日十時二十六分經送至急診時神智不清，面部多處刺裂傷
    、鼻部有腦脊髓液漏及出血，經電腦斷層檢查有壓力性氣腦
    併腦部嚴重壓迫，施緊急開顱術，手術發現有顱底骨破裂骨
    折，致腦脊髓液漏等傷害，並於同年月二十三日電腦斷層追
    蹤檢查發現有延遲性腦梗塞出血腦浮腫；且因有氣腦併鼻漏
    、腦栓塞及左動眼神經麻痺致左眼瞼下垂，對身體有易發生
    外傷性癲癇，喚覺障礙，個性行為改變及左眼瞼下垂有左眼
    視覺神經障礙為難於治療之腦神經傷害，此有財團法人國泰
    綜合醫院九十五年二月九日管歷字第一七一號函（見偵查
    卷第四五頁）、九十五年三月十七日管歷字第三三四號函
    （見原審卷第三三頁）在卷可參。
  (二)被告係持被害人之鑰匙攻擊被害人乙節，亦據被告於原審供
    承在卷（詳原審卷第十七頁反面）。
  (三)證人乙○○於警詢中證稱：我發現他（指被告）時看他全身
    是血，雙手並無持任何物品等語（詳偵查卷第十五頁）。
  (四)綜上，依被告所供係持被害人所有之鑰匙攻擊被害人，而據
    現場照片所示，確有鑰匙一串遺留在現場，且觀該串鑰匙之
    長度及構造，若持該串鑰匙攻擊人體之頭部、臉部，應可造
    成如被害人所受上述之傷害。再依被害人所供其鑰匙係放在
    口袋裡，口袋很深，被告不知鑰匙在其口袋等語（詳原審卷
    第四八頁），準此足徵被害人之鑰匙應非自行掉落在外，且
    亦非被告自被害人口袋中取出，衡情堪認應係被害人遭受攻
    擊時，其自口袋中取出鑰匙作為防衛用，而遭被告奪下並持
    之攻擊被害人。至被告辯稱其係抓被害人的雙手用他手裡握
    著的鑰匙去刺他的臉部、頭部云云（詳原審卷第十七頁反面
    ），此顯與常理有違，不足採信。蓋上揭鑰匙若係始終握在
    被害人手中，倘被告用手抓著被害人雙手時，被害人自會反
    抗之，在此爭執拉扯過程中，被害人應不致於受如上述之多
    處傷害，而被告卻未受傷之理。另被害人雖稱被告係持螺絲
    起子作為工具云云，惟現場並未扣得螺絲起子，且依證人乙
    ○○證稱被告離開時雙手並無持任何物品等語，可見被害人
    指稱被告持螺絲起子乙節，並無佐證可供證實，自難率認被
    告係持螺絲起子作為凶器。
  (五)按被告與被害人間雖有過節但並無深仇大恨，衡情被告應無
    殺死被害人之犯意，但依被告之年紀及生活經驗，其當知悉
    手持堅硬鑰匙攻擊人體之頭、臉部分有造成人之身體或健康
    有重大不治或難治之傷害，而被告有此認識仍為之，且接續
    猛刺數下，是被告重傷害之犯意已臻灼然。本件事證明確，
    被告之犯行足堪認定，自應依法論科。
二、核被告所為，係犯刑法第二百七十八條第一項之重傷害罪。
    原審認被告係犯殺人未遂罪，自有未合。被告上訴否認殺人
    犯行，指摘原審判決不當，請求撤銷改判，為有理由，自應
    由本院撤銷原判決，另為適法判決。按被告於密接之時間內
    ，在同一地點，以鑰匙接續刺擊被害人頭部、臉部，係基於
    同一重傷害犯意下之接續行為，僅侵害一個法益，只論以一
    罪。被告前曾因偽造文書案件，經台灣台北地方法院判處有
    期徒刑一年確定，於九十二年七月二十日縮刑期滿執行完畢
    ，有臺灣高等法院被告前案紀錄表在卷可稽（見本院卷第十
    一頁反面），其受有期徒刑之執行完畢後，於五年以內再故
    意犯本件有期徒刑以上之罪，不論依九十五年七月一日修正
    施行前之刑法第四十七條，或修正後之刑法第四十七條第一
    項之規定，均構成累犯，對被告而言並無有利或不利之情形
    ，自不生新舊法比較之問題，應逕依修正前之刑法第四十七
    條，論以累犯，並加重其刑。爰審酌被告僅因細故而萌生犯
    意，手段殘狠，造成被害人受有嚴重之重傷害，及犯後飾藉
    詞狡飾，避重就輕，及其品行、智識程度等一切情狀，量處
    如主文第二項所示之刑。被告用以攻擊被害人之鑰匙非屬被
    告所有，不得為沒收之諭知，併此敘明。
據上論斷，應依刑事訴訟法第三百六十九條第一項前段、第三百
六十四條、第二百九十九條第一項前段，刑法第二百七十八條第
一項、修正前第四十七條，判決如主文。
本案經檢察官羅榮乾到庭執行職務。
中    華    民    國    95    年    10    月    27    日
                  刑事第十九庭  審判長法  官  宋  祺
                                      法  官  吳鴻章
                                      法  官  陳憲裕
以上正本證明與原本無異。
如不服本判決，應於收受送達後十日內向本院提出上訴書狀，其
未敘述上訴之理由者並得於提起上訴後十日內向本院補提理由書
（均須按他造當事人之人數附繕本）。
                                      書記官  劉育妃
中    華    民    國    95    年    10    月    31    日
附錄：本案論罪科刑法條全文
刑法第二百七十八條第一項：
使人受重傷者，處 5 年以上 12 年以下有期徒刑。
犯前項之罪因而致人於死者，處無期徒刑或 7 年以上有期徒刑。
第 1 項之未遂犯罰之。


司法院資訊處製作；財團法人民間司法改革基金會備份。
